臺灣高等法院民事裁定　　　　　　　　 100年度抗字第1319號
抗　告　人　劉信志
代　理　人　劉新山
上列抗告人因與相對人華菱電氣企業股份有限公司等間請求確認
委任關係不存在事件，聲請法官迴避，對於中華民國100年8月9
日臺灣臺北地方法院100年度聲字第366 號所為裁定提起抗告，
本院裁定如下：
    主  文
抗告駁回。
抗告訴訟費用由抗告人負擔。
    理  由
一、本件聲請及抗告意旨略以：伊與相對人間原法院99年度訴字
    第2299號請求確認委任關係不存在事件，原法院審查庭法官
    已於民國98年12月28日認定相對人華菱電氣企業股份有限公
    司（下稱華菱公司）之法定代理人為劉新山、賴美真、劉信
    成，並先後通知劉新山等3人到庭辯論，詎原法院承審法官
    竟於99年8月31日因相對人劉盛耀之訴訟代理人以華菱公司
    法定代理人程序事項阻擾而未踐行對證人劉新山之調查證據
    程序，並分別於99年8月31日及100年5月16日言詞辯論程序
    任令劉盛耀之訴訟代理人指責華菱公司之訴訟代理人，復於
    100年4月7日命伊於10日內補正華菱公司之法定代理人，再
    於100年5月16日不當闡明應加列劉盛耀為華菱公司法定代理
    人，並要求伊撤回對華菱公司之訴；更於100年6月21日言詞
    辯論時限制訊問證人之時間，庭訊筆錄亦未完整記載伊所陳
    意見，及遲延訴訟終結等情；又劉盛耀之婿黃德賢律師曾任
    法官，其子劉新怡亦在原法院任職書記官，劉盛耀對外吹噓
    其法院關係良好，顯見上開情節並非偶發個別單一事件，客
    觀上難謂承審法官無偏頗之虞，依民事訴訟法第33條第1項
    第2款聲請承審法官迴避，竟遭原審裁定駁回，爰依法提起
    抗告等語。
二、按法官有民事訴訟法第32條所定以外之情形，足認其執行職
    務有偏頗之虞者，當事人得聲請法官迴避，民事訴訟法第33
    條第1項第2款固有明文。惟該款所謂足認法官執行職務有偏
    頗之虞，應以法官對於訴訟標的有特別利害關係，或與當事
    人之一造有密切之交誼或嫌怨，或基於其他情形客觀上足疑
    其為不公平之審判者為其原因事實，若僅憑當事人之主觀臆
    測，或不滿法官進行訴訟遲緩，或認法官指揮訴訟欠當，則
    不得謂其有偏頗之虞（最高法院17年抗字第86號、18年抗字
    第342號、29年抗字第56號、69年台抗字第457號判例參照）
    。
三、經查：
  (一)抗告人主張其聲請迴避之承審法官於審理系爭確認委任關係
    不存在事件時因相對人劉盛耀之訴訟代理人以程序事項阻擾
    而未踐行對證人劉新山之調查證據程序、重複命其補正華菱
    公司之法定代理人、任令劉盛耀之訴訟代理人指責華菱公司
    之訴訟代理人、不當闡明應加列劉盛耀為華菱公司法定代理
    人、限制訴訟代理人訊問證人時間云云，核屬承審法官關於
    指揮訴訟程序、調查證據及行使闡明權之職權行使，客觀上
    均係承審法官本諸對兩造爭執事項之心證及法律確信而為審
    判權之行使；至於承審法官上述指揮、闡明或採取之法律見
    解是否允當，當事人非不得循上訴程序以為救濟，要非法官
    迴避聲請所得審酌之事由。
  (二)抗告人復主張承審法官要求其撤回對華菱公司之訴，且未完
    整記載其對華菱公司法定代理人為何人之意見云云，固據提
    出100年5月16日及同年6月21日法庭錄音譯文為憑（見原審
    卷第17至48頁），惟：細繹前揭譯文內容，承審法官無非考
    量訴訟經濟及系爭訴訟確認利益所在，就當事人之聲明及陳
    述不明瞭或不完足處予以發問及曉諭（民事訴訟法第199條
    參照），仍屬承審法官行使闡明權之範疇；又依民事訴訟法
    第212條之規定，製作言詞辯論筆錄為書記官之職權，當事
    人或訴訟關係人對於法院書記官所記筆錄，如認為有錯誤或
    遺漏，應向法院書記官聲請更正或補充之，要難憑此驟謂承
    審法官執行職務有偏頗之虞。
  (三)至抗告人主張承審法官遲延訴訟終結、相對人劉盛耀之子、
    婿分別現任或曾任職法院，對外吹噓法院關係良好，顯見上
    述情節非偶發單一事件，足見承審法官確有偏頗云云，經本
    院調取原法院99年度訴字第2299號民事卷核閱後，認純屬其
    主觀臆測，或不滿法官進行訴訟遲緩，抗告人復未提出能即
    時調查之證據，以釋明法官對於本件訴訟標的有特別利害關
    係，或與當事人之一造有密切之交誼或嫌怨，或基於其他情
    形客觀上足疑其有為不公平審判之情事發生，揆諸前揭說明
    ，尚難徒憑抗告人之主觀臆測及不滿法官就訴訟程序之指揮
    及進行，率認承審法官有何偏頗之虞。
四、綜上所述，抗告人聲請承審法官迴避，核與民事訴訟法第33
    條第1項第2款規定有間，不應准許。原法院裁定駁回其聲請
    ，並無違誤，抗告意旨指摘原裁定不當，求予廢棄，為無理
    由，應予駁回。
五、據上論結，本件抗告為無理由，依民事訴訟法第495條之1第
    1項、第449條第1項、第95條、第78條，裁定如主文。
中    華    民    國   100    年    9     月    23    日
                    民事第十八庭
                        審判長法  官  湯美玉
                              法  官  李慈惠
                              法  官  胡宏文
正本係照原本作成。
本裁定除以適用法規顯有錯誤為理由外，不得再抗告。如提起再
抗告，應於收受後10日內委任律師為代理人向本院提出再抗告狀
。並繳納再抗告費新台幣1千元。
中    華    民    國   100    年    9     月    26    日
                              書記官  王增華